ACORDAO-COMPLETO-2345656

ACÓRDÃO 2274/2019 ATA 8/2019 - SEGUNDA CÂMARA

VISTOS, relatados e discutidos estes autos de tomada de contas especial instaurada pelo Ministério do Turismo em desfavor do Instituto Paideia de Expressão e Comunicação e de seu, então, presidente, Sr. Paulo Roberto Cordenonsi, em razão da impugnação das despesas realizadas na gestão do Convênio Siafi 736653/2010, que teve por objeto a realização da "16ª Exposição Agropecuária de São Sebastião", Distrito Federal (DF) ,
ACORDAM os Ministros do Tribunal de Contas da União, reunidos em sessão da 2ª Câmara, em:
9.1. julgar irregulares as contas do Sr. Paulo Roberto Cordenonsi e do Instituto Paidéia de Expressão e Comunicação - Paidéia, com fundamento nos arts. 1º, inciso I, 16, inciso III, alíneas "b" e "c" c/c os arts. 19 e 23, inciso III, da Lei 8.443/1992, e nos arts. 1º, inciso I, 209, incisos II e III, 210 e 214, inciso III, do Regimento Interno/TCU, condenando-os solidariamente ao pagamento do débito, no valor original abaixo discriminado, atualizado monetariamente e acrescido dos juros de mora a partir da data indicada, nos termos da legislação vigente, até a efetiva quitação do débito, abatendo-se os valores já devolvidos, fixando-lhes o prazo de 15 (quinze) dias, a contar da ciência da notificação, para que comprovem, perante o Tribunal, (art. 214, inciso III, alínea "a", do Regimento Interno/TCU) , o recolhimento da dívida aos cofres do Tesouro Nacional:
	VALOR (R$) 
	DATA

	227.250,00 (d) 
	20/9/2010

	711,88 (c) 
	20/12/2010

9.2. aplicar ao Sr. Paulo Roberto Cordenonsi e ao Instituto Paidéia de Expressão e Comunicação - Paidéia, individualmente, a multa prevista no art. 57 da Lei 8.443, de 1992, no valor de R$ 30.000,00 (trinta mil reais) , fixando-lhes o prazo de 15 (quinze) dias, a contar da notificação, para que comprovem perante o Tribunal (art. 23, inciso III, alínea "a" da Lei 8.443/1992 c/c o art. 214, inciso III, alínea "a" do RI/TCU) o recolhimento da dívida aos cofres do Tesouro Nacional, atualizada monetariamente, a contar da data deste Acórdão até a do efetivo recolhimento, caso não seja paga no prazo estabelecido, na forma da legislação em vigor;
9.3. autorizar, desde logo, com amparo no art. 28, inciso II da Lei 8.443, de 1992, a cobrança judicial das dívidas, caso não atendidas as notificações;
9.4 autorizar, desde já, nos termos do art. 26 da Lei 8.443, de 1992, o parcelamento das dívidas em até 36 (trinta e seis) parcelas mensais e sucessivas, atualizadas monetariamente até a data do pagamento, esclarecendo aos responsáveis que a falta de pagamento de qualquer parcela importará no vencimento antecipado do saldo devedor (art. 217, § 2º, do RI/TCU) , sem prejuízo das demais medidas legais;
9.5. encaminhar cópia deste acórdão à Procuradoria da República no Distrito Federal, nos termos do art. 16, § 3º, da Lei 8.443/1992, para adoção das medidas que entender cabíveis;
9.6. dar ciência desta deliberação ao Ministério do Turismo e aos responsáveis.

Tomada de contas especial instaurada em razão da impugnação das despesas realizadas na gestão de convênio  que teve por objeto a realização da 16ª Exposição Agropecuária de São Sebastião, Distrito Federal (DF).

Segunda Câmara

Ministério do Turismo (vinculador).

3. Interessados/Responsáveis:
3.1. Responsáveis: Instituto Paideia de Expressão e Comunicação (03.636.925/0001-11) e Paulo Roberto Cordenonsi (XXX.049.550-XX).

13.1. Ministros presentes: Ana Arraes (Presidente), Augusto Nardes (Relator) e Raimundo Carreiro.
13.2. Ministros-Substitutos presentes: Marcos Bemquerer Costa e André Luís de Carvalho.

ACORDAO-COMPLETO-2396350

Acórdão de Relação 1305/2020 - Segunda Câmara

Acórdão de Relação

ACORDAO-COMPLETO-2367394

Acórdão 8179/2019 - Segunda Câmara

AUGUSTO NARDES

Adoto como Relatório a instrução elaborada no âmbito da Secretaria de Controle Externo no Estado do Rio Grande do Norte (Secex/RN) , acostada à peça 47, com a qual se manifestaram de acordo os dirigentes da unidade técnica (peças 47 e 48) e o representante do Ministério Público junto a este Tribunal (peça 54) :
INTRODUÇÃO
1.	Trata-se de tomada de contas especial (TCE) instaurada pelo Ministério do Turismo (MTur) , em desfavor do Instituto Paideia de Expressão e Comunicação (CNPJ 03.636.925/0001-11) e de seu, então presidente, Sr. Paulo Roberto Cordenonsi (CPF XXX.049.550-XX) , em razão da 'impugnação total das despesas realizadas' na gestão do Convênio Siafi 736653/2010, que teve por objeto a realização da '16ª Exposição Agropecuária de São Sebastião, Distrito Federal (DF) , de 3 a 6/6/2010, no valor total de R$  252.500,00, sendo R$ 227.250,00 (Ordem Bancária 2010OB801295, em 20/9/2010 - peça 1, p. 128) de responsabilidade do Mtur e R$ 25.250,00 de contrapartida.
HISTÓRICO 
2.	A Tomada de Contas Especial foi instaurada em cumprimento ao Memorando 18/2014 - Mtur (peça 1, p. 3) , de 6/1/2014.
3.	Em primeira análise, a Coordenação Geral de Monitoramento, Fiscalização e Avaliação de Convênios do MTur produziu a Nota Técnica de Análise 237/2012, de 2/4/2012 (peça 1, p. 134-142) , com a conclusão de que os elementos apresentados pelo convenente não permitiam 'a emissão de parecer técnico conclusivo a respeito do cumprimento dos objetos do convênio, sendo necessário o diligenciamento do convenente' (peça 1, p. 140) .
4.	Na sequência, em 4/4/2012 (peça 1, p. 144) e 7/1/2013 (peça 1, p. 148) , o Instituto Paideia foi demandando à apresentação de documentação complementar, tendo atendido ao solicitado pelo MTur, por meio de comunicação de 10/4/2013 (peça 1, p. 152-154) .
5.	Ante o contexto, a Coordenação Geral de Monitoramento, Fiscalização e Avaliação de Convênios do MTur elaborou a Nota Técnica de Reanálise 808/2013, de 9/9/2013 (peça 1, p. 156-162) , sem registrar posição quanto às respostas do Instituto Paideia para as ressalvas do MTur, consignada na Nota Técnica de Análise 237/2012, de 2/4/2012 (peça 1, p. 134-142) .
6.	De outro modo, a Nota Técnica 808/2013, de 9/9/2013 (peça 1, p. 156-162) , volveu sua rota de análise e atestou a irregularidade de todas as despesas do Convênio 736653/2010, pelo fato de a 16ª Exposição Agropecuária (Expoagro) de São Sebastião/DF, objeto do ajuste, ter se dado como evento vinculado à programação de aniversário da cidade, o que não seria permitido pelas normas do MTur, conforme manifestação de 13/9/2011, da Consultoria Jurídica (Conjur) do órgão (peça 1, p. 158) .
7.	Com esse entendimento, a responsabilidade pelos danos ao erário federal foi atribuída ao convenente, o Instituto Paideia (CNPJ 03.636.925/0001-11) , e ao seu, então, presidente, Sr. Paulo Roberto Cordenonsi (CPF XXX.049.550-XX) , conforme comunicações posteriores (peça 1, p. 164-170) .
8.	Essa foi a conclusão que pautou todo o desenrolar da atuação do MTur, a partir de então, constando, finalmente, do Relatório de TCE 542/2014, de 23/10/2014 (peça 1, p. 206-214) .
9.		Nesta Secex/RN, a TCE foi objeto de exame em quatro oportunidades: 
	a) primeira  (peça 3) : instruída pela AUFC Vanessa Lopes de Lima, em 31/3/2016, concluiu com proposta de diligência ao MTur para se manifestar sobre a resposta apresentada pelo Instituto Paidéia às impropriedades apontadas pela Nota Técnica de Análise 237/2012;
	b) segunda (peça 11) : instruída também pela AUFC Vanessa Lopes de Lima, em 23/6/2016, concluiu pela citação solidária do Instituto Paidéia e Paulo Roberto Cordenonsi, tendo como respaldo a Nota Técnica de Análise 237/2012 e de Reanálise 808/2013, materializada por meios dos Ofícios 796 e 797/2016-TCU/Secex-RN, de 11/7/2016 (peças 14 e 15) . 
	Item
	Nota Técnica MTur
	Ressalvas

	11.1.	
	237/2012
 (peça 1, p. 134-142) 
	Não comprovação da realização do evento '16ª Exposição Agropecuária de São Sebastião'; 

			Não comprovação dos shows dos artistas Roniel & Rafael, Terminal Zero, Zezito e Zé Paulo, bem como da sonorização do evento, pois as fotografias, filmagens e material de divulgação pós-evento não foram suficientes para a correta execução desses itens

			Ausência de declaração do convenente, atestando a exibição de vídeo institucional do MTur

	11.2.	
	808/2013
 (peça 1, p. 156-162) 
	Realização de evento em comemoração ao aniversário da cidade

	c) terceira  (peça 31) : instruída pelo AUFC Marcos Araújo Mortoni Silva, em 27/4/2017, tendo em sua análise afastado:  as responsabilizações da impugnação total do Convênio 736653/2010, a partir da associação do objeto desse ajuste com o aniversário da cidade de São Sebastião/DF (peça 31, p. 4, item 27) ; a sonorização do evento (peça 31, p. 4, item 30.2 e 32) e a exibição de vídeo institucional do MTur (peça 31, p. 4, itens 30.3 e 31) , na qual: 
- Manteve a imputação de irregularidade concernente à não comprovação da realização de três shows: Roniel & Rafael, Terminal Zero, Zezito e Zé Paulo (peça 31, p. 4 e 5, itens 33-36) . 
- Registrou que a 16ª Exposição Agropecuária de São Sebastião/DF, ocorrida entre 3 e 6/2010, não fez parte do aniversário da cidade, que se deu em 26/6/2010 (peça 31, p. 4, itens 27 e 28) .
- Registrou (peça 31, p. 5, item 36) que o MTur não havia apreciado a comprovação da realização dos shows (peça 26, p. 5) , tanto antes quanto depois da produção da Nota Técnica de Análise 237/2012. No contexto, tem-se que a justificativa encontra respaldo em expediente do Instituto Paideia, de 10/4/2013 (peça 1, p. 152-154) , encaminhado para o MTur em atendimento à diligência promovida pelo concedente, justamente, após a emissão da Nota Técnica de Análise 237/2012.  
- Concluiu, por propor diligência ao MTur, para que apresentasse: 
a.1) Parecer Conclusivo relativamente à regularidade quanto às justificativas e documentos comprobatórios apresentados pelo Instituto Paideia, por meio do expediente de 10/4/2013, produzido em atendimento aos Ofícios 387/2012/CGMC/SNPTur/MTur, de 4/4/2012, e 13/2013/CGMC/SNPTur/MTur, de 7/1/2013; e 
a.2) Parecer Financeiro decorrente, sem utilizar, para fins deste parecer, eventual vinculação do objeto do Convênio Siafi 736653/2010 aos eventos da programação de aniversário da Região Administrativa de São Sebastião, DF, em 2010, como determinante para imputação de débito; e
d) quarta (peça 38) : instruída pelo AUFC Marcos Araújo Mortoni Silva, em 27/4/2017, registrou (peça 38, p. 3, item 14.3) que o MTur atendendo a diligência do TCU (Ofício 327/2017-TCU-Secex-RN, de 2/5/2017 - peça 33) emitiu o Parecer Técnico Conclusivo 79/2017/GSNPTur/SNPTur, de 18/7/2017 (peça 37, p. 401-405) , e a Nota Técnica Financeira PGTUR 735/2017, de 7/8/2017 (peça 37, p. 407-415) e apresentou extenso conjunto comprobatório relacionado às questões tratadas nos autos (peça 37, p. 6-397) .
	Nota Técnica MTur
	Ressalvas

	Parecer Técnico Conclusivo 79/2017/GSNPTur/SNPTur
 (peça 37, p. 401-405) 
	Como documento comprobatório, o Convenente apresentou exemplar do Jornal 'Tribuna Rural - Ano II nº 15, de julho de 2010', com circulação no Distrito Federal e Entorno, contendo matéria sobre o evento (fl. 334) .
Analisando o material encaminhado, verificamos que além da informação de que o evento abriu as comemorações do mês de aniversário de São Sebastião/DF, a matéria informa como realizadores do evento: a Administração Regional, Cooperativa Agropecuária de Leite (LeiteCopas) , a Secretaria de Agricultura, Pecuária e Abastecimento (Seapa-DF) e a Empresa de Assistência Técnica e Extensão Rural do Distrito Federal (Emater-DF) . A data do evento informada também difere da aprovada no Plano de Trabalho. Conforme matéria, o evento foi realizado nos dias 03 a 05 de junho e de acordo com o Plano de Trabalho, seria de 03 a 06 de junho.
Acrescentamos que nas imagens constantes no CD apresentado (fl. 334) é possível verificar banners com os realizadores citados na matéria.
Alertamos que ao assinar o Termo de Convênio, o Convenente atestou possuir capacidade técnica e gerencial para a executar, de forma direta, o objeto do Convênio em conformidade com o Plano de Trabalho aprovado. Entretanto, o que se constata é que o evento foi efetivamente executado por ente diverso. Sendo que, a entidade apenas recebeu os recursos, ficando a realização do evento a cargo de outros entes públicos/privados que provavelmente também receberam recursos públicos para a realização do mesmo evento, objeto deste Convênio.
Diante do exposto, mantemos a reprovação das contas.

	Nota Técnica Financeira PGTUR 735/2017 (peça 37, p. 407-415) 
	não restou comprovado que as empresas contratadas por inexigibilidade de licitação (Mateus Promoções e Eventos e JK Serviços e Produções de Eventos) e os signatários das declarações de exclusividades (Sr. Helder Cunha, Sr. José Weliton Oliveira da Silva e Sr. Luís Cláudio Cardoso) , são os representantes exclusivos dos artistas contratados, em conformidade com o art. 25, III, da Lei 8.666/1993, Acórdão 96/2008-TCU-Plenário, e cláusula terceira, inciso II, alínea 'oo' do termo de convênio.

9.1	A instrução peça 38 conclui por nova citação dos responsáveis, com base no Parecer Técnico Conclusivo 79/2017/GSNPTur/SNPTur, de 18/7/2017 (peça 37, p. 401-405) , e na Nota Técnica Financeira PGTUR 735/2017, de 7/8/2017 (peça 37, p. 407-415) , incluindo, por sugestão do AUFC, a ressalva da 'Não comprovação dos shows dos artistas Roniel & Rafael, Terminal Zero, Zezito e Zé Paulo (peça 38, p. 5, item 28) .
10.	A Unidade concordou com a proposta da instrução de peça 38, tendo a Secex/RN expedido os Ofícios citatórios 426 e 427/2018-TCU/SECEX-RN (peças 40 e 41) , de 19/4/2018. Aviso de recebimentos assinados em 30/4/2018 (peças 42 e 43) .
EXAME TÉCNICO
11.	Em resposta, por meio de seu advogado, os responsáveis Instituto Paidéia e Paulo Roberto Cordenonsi, apresentaram, em conjunto, tempestivamente (16/5/2018) , suas alegações de defesa (peça 44, p. 1-5) , a seguir sintetizadas, por assunto, que passaremos a analisar:
Ocorrência: impugnação total das despesas realizadas (Decisão Normativa TCU 155/2016, Anexo II, item 2.5) , dada: a conclusão do MTur (Parecer Técnico 79/2017/GSNPTur/SNPTur, de que o objeto do Convênio Siafi 736653/2010 fora executado com recursos aportados por entes diversos, que não o Instituto Paideia; a ausência de comprovação da apresentação dos artistas e bandas Roniel & Rafael, Terminal Zero, e Zezito e Zé Paulo; e a não apresentação dos contratos de exclusividade de representação dos artistas objeto do ajustes.
I.1. Fato 1: a conclusão do MTur (Parecer Técnico 79/2017/GSNPTur/SNPTur, de que o objeto do Convênio Siafi 736653/2010 fora executado com recursos aportados por entes diversos, que não o Instituto Paideia.
Alegações de defesa apresentadas (peça 44, p. 2-3) (síntese) : informam que não procede a alegação de que o evento foi patrocinado por outros realizadores (Cooperativa Leite Copas, Emater e produtores rurais de São Sebastião) , constituindo em uma referência incorreta da imprensa. Indagam, caso os realizadores fossem estes citados, se eles aceitariam o banner e o vídeo institucional do MTur. Alegam excessivo rigor nas prestações de contas (peça 44, p. 2-3) . 
I.2. Fato 2: a ausência de comprovação da apresentação dos artistas e bandas Roniel & Rafael, Terminal Zero, e Zezito e Zé Paulo.
Alegações de defesa apresentadas (peça 44, p. 3-5) (síntese) : alegam que os três shows ocorreram regularmente e com o costumeiro sucesso entre o público local. Informam que apresentaram os documentos na prestação de contas, e que apesar do esforço, não obtiveram os documentos da dupla 'Roniel & Rafael'.
1.3. Fato 3: não apresentação dos contratos de exclusividade de representação dos artistas objeto do ajuste.
Alegações de defesa apresentadas (peça 44, p. 3-4) (síntese) : não apresentaram defesa.
12.	Análise:
12.1.	A defesa alegou para o fato 1 que a falha foi da imprensa, tendo divulgado informação equivocada. No entanto, esqueceram os responsáveis que a matéria da imprensa foi ofertada por eles como documento de comprovação na prestação de contas de que o evento ocorreu. Portanto, não cabe agora registrar equívoco na matéria. 
12.2.	Os responsáveis não apresentaram nenhuma outra informação nem documentação que pudesse comprovar que na celebração da 16ª Exposição Agropecuária de São Sebastião (DF) foram utilizados os recursos do Convênio Siafi 736653/2010, ao invés de ter ocorrido o patrocínio (Administração Regional, LeiteCopas, Seapa/DF e a Emater/DF) como noticiado pela imprensa. Assim, os responsáveis não lograram comprovar o nexo causal entre os recursos repassados e a execução da despesa.
12.3. 	Quanto ao fato 2 os responsáveis não ofertaram informação nem documentos novos, e as informações ofertadas já foram analisadas pelo MTur, por ocasião da emissão do Parecer Técnico Conclusivo 79/2017/GSNPTur/SNPTur, de 18/7/2017 (peça 37, p. 401-405) , e da Nota Técnica Financeira PGTUR 735/2017, de 7/8/2017 (peça 37, p. 407-415) , bem como já foi objeto de análise pelo TCU, na instrução de peça 31, p. 4 - itens 33 a 35.3, que transcrevemos:
33. Já no que se refere à comprovação da realização dos três shows questionados pela Nota Técnica 237/2012, dos artistas Roniel & Rafael, Terminal Zero, e Zezito e Zé Paulo, verifica-se, desde logo, que nada foi juntado pelos responsáveis para a comprovação da apresentação dos artistas Roniel & Rafael.
34. Quanto à comprovação dos shows de Terminal Zero e Zezito e Zé Paulo, nota-se que a documentação comprobatória trazida pelos responsáveis compreende apenas declarações dos artistas contratados, que informam da participação destes na 16ª Exposição Agropecuária de São Sebastião/DF e dos valores recebidos (peça 29 e 30, p. 2-3) . Ante a este tipo de comprovação, pessoal, e não real, constata-se não ser possível atestar que, de fato, os shows destes artistas ocorreram durante o evento objeto do Convênio 736653/2010.
35. Com isso, o exame caminharia para a imputação de débito para o Instituto Paideia (CNPJ 03.636.925/0001-11) e para o Sr. Paulo Roberto Cordenonsi (CPF XXX.049.550-XX) , relativamente a não comprovação da execução das despesas relativas aos três shows indicados no parágrafo 33. O montante devido seria de R$ 55.000,00, decorrente da seguinte composição:
35.1. R$ 24.000,00 - Terminal Zero;
35.2. R$ 13.000,00 - Zezito & Zé Paulo;
35.3. R$ 18.000,00 - Roniel & Rafael. 
12.4.	Portanto, rejeita-se as alegações de defesa do fato 2. 
12.5.	Com relação ao fato 3, os responsáveis não apresentaram defesa.
12.6.	Assim, devidamente citados, os responsáveis apresentaram em conjunto suas alegações de defesa, que não foram satisfatórias, nem apresentaram documentos que comprovassem não ter cometido as irregularidades, sendo rejeitadas as alegações de defesa apresentadas. Dispositivos violados: Constituição Federal, art. 70, parágrafo único; Lei 8.443/1992, art. 8º, Lei 8.666/93, art. 25, inc. III; Decreto-Lei 200/1967, art. 93; Portaria Interministerial CGU/MF/MP 127/2008, artigos 56 a 60; Acórdão 96/2008-TCU-Plenário-Relator Ministro Benjamin Zymler; e Convênio Siafi 736653/2010, cláusula terceira, inciso II, alíneas 'a', 'i', e 'oo', e cláusula décima terceira.
CONCLUSÃO
13.	Em face da análise promovida no item 12, propõe-se rejeitar as alegações de defesa apresentadas pelo Instituto Paideia de Expressão e Comunicação (CNPJ 03.636.925/0001-11) e seu, então, presidente, Sr. Paulo Roberto Cordenonsi (CPF XXX.049.550-XX) , uma vez que não foram suficientes para sanear as irregularidades a eles atribuídas.
14.	Os argumentos de defesa tampouco lograram afastar o débito imputados aos responsáveis. Ademais, inexistem nos autos elementos que demonstrem boa-fé ou a ocorrência de outros excludentes de culpabilidade. Desse modo, suas contas devem, desde logo, ser julgadas irregulares, nos termos do art. 202, § 6º, do Regimento Interno/TCU, procedendo-se à sua condenação em débito e à aplicação da multa prevista no art. 57 da Lei 8.443/1992. 
PROPOSTA DE ENCAMINHAMENTO
15.		Diante do exposto, submetemos os autos à consideração superior, propondo:
 rejeitar as alegações de defesa apresentadas pelo Instituto Paideia de Expressão e Comunicação (CNPJ 03.636.925/0001-11) e pelo Sr. Paulo Roberto Cordenonsi (CPF XXX.049.550-XX) ;
  com fundamento nos arts. 1º, inciso I, 16, inciso III, alínea 'b' e 'c' c/c os arts. 19 e 23, inciso III, da Lei 8.443/1992, e com os arts. 1º, inciso I, 209, incisos II e III, 210 e 214, inciso III, do Regimento Interno, que sejam julgadas irregulares as contas do Instituto Paideia de Expressão e Comunicação (CNPJ 03.636.925/0001-11) e do Sr. Paulo Roberto Cordenonsi (CPF XXX.049.550-XX) , Presidente do Instituto Paideia e signatário do Convênio Siafi 736653/2010, condenando-os ao pagamento do débito discriminado a seguir, atualizado monetariamente e acrescido dos juros de mora devidos, calculado desde a data de ocorrência indicada até sua efetiva quitação, na forma da legislação vigente, abatendo-se os valores já devolvidos, fixando o prazo de quinze dias, a contar da notificação, para que seja comprovado, perante este Tribunal, o recolhimento da quantia aos cofres do Tesouro Nacional, nos termos do art. 23, inciso III, alínea 'a', da referida Lei, c/c o art. 214, inciso III, alínea 'a', do Regimento Interno do TCU:
                        Débito:
	Valor original (R$) 
	Data da ocorrência

	227.250,00 (d) 
	20/9/2010 

	711,88 (c) 
	20/12/2010 

Valor atualizado até 22/8/2018: R$ 450.489,88 (peça 45) 
 aplicar multa individual ao Instituto Paideia de Expressão e Comunicação (CNPJ 03.636.925/0001-11) e ao Sr. Paulo Roberto Cordenonsi (CPF XXX.049.550-XX) , com base no art. 57 da Lei 8.443/1992 c/c o art. 267 do RI-TCU, com a fixação do prazo de quinze dias, a contar da notificação, para comprovarem, perante o Tribunal, nos termos do art. 214, inciso III, alínea 'a', do RI-TCU, o recolhimento da dívida em favor do Tesouro Nacional, atualizada monetariamente desde a data deste acórdão até o dia do efetivo recolhimento, se for pago após o vencimento, na forma da legislação em vigor;
 autorizar a cobrança judicial das dívidas, caso não atendidas as notificações, nos termos do art. 71, § 3º, da CF/88, do art. 28, inciso II, da Lei 8.443/1992, e do art. 214, inciso III, alínea 'b', e 215, do RI-TCU;
	    e) dar ciência da deliberação que vier a ser adotada ao Ministério do Turismo; e
           f)  encaminhar cópia dessa deliberação, bem como do relatório e do voto que a fundamentam, ao Procurador-Chefe da Procuradoria da República no Distrito Federal, nos termos do § 3º do art. 16 da Lei 8.443/1992 c/c o § 7º do art. 209 do Regimento Interno do TCU, para adoção das medidas que entender cabíveis; e comunicar-lhe que o relatório e o voto que a fundamentarem podem ser acessados por meio do endereço eletrônico www.tcu.gov.br/acordaos e que, caso haja interesse, o Tribunal pode enviar-lhe cópia desses documentos sem qualquer custo.
	É o relatório.

8.1. Felipe Aires Coelho Araújo Dias (OAB 46210/DF), Rafaela Marques de Araújo, (OAB 38053/DF), Mariana Aires Coelho Araujo Dias (35226/OAB-DF) e outros, representando Instituto Paideia de Expressão e Comunicação e Paulo Roberto Cordenonsi.

Procurador Júlio Marcelo de Oliveira.

TOMADA DE CONTAS ESPECIAL. CONVÊNIO. AUSÊNCIA DE COMPROVAÇÃO DA EXECUÇÃO DO OBJETO CONVENIADO NA FORMA PACTUADA. CITAÇÃO. CONTAS IRREGULARES. DÉBITO. MULTA.

TOMADA DE CONTAS ESPECIAL (TCE)

Secretaria do TCU no Estado do Rio Grande do Norte (Sec-RN).

Aprecia-se tomada de contas especial instaurada pelo Ministério do Turismo em desfavor do Instituto Paideia de Expressão e Comunicação e de seu então presidente, Sr. Paulo Roberto Cordenonsi, em razão da impugnação das despesas realizadas na gestão do Convênio Siafi 736653/2010, que teve por objeto a realização da "16ª Exposição Agropecuária de São Sebastião, Distrito Federal (DF) , de 3 a 6/6/2010, no valor total de R$ 252.500,00, sendo R$ 227.250, de responsabilidade do Mtur e R$ 25.250,00 de contrapartida.
2.	No âmbito deste Tribunal, foi promovida a citação solidária dos responsáveis supracitados para apresentarem alegações de defesa e/ou recolherem o valor impugnado aos cofres públicos, equivalente ao montante integral repassado pelo MTur ao aludido instituto, em decorrência da ausência de documentação probatória suficiente para a comprovação da boa e regular execução das despesas inerentes ao mencionado convênio.
3.	Em resposta, os responsáveis apresentaram defesa alegando, em síntese, que os eventos previstos no convênio teriam sido integralmente executados, com a apresentação das bandas artísticas indicadas no plano de trabalho; as questões impugnadas referir-se-iam a aspectos formais do convênio ou a requisitos nele não previstos; houve referência incorreta da imprensa de que o evento havia sido patrocinado por outros organizadores.
4.	Ao se pronunciar sobre tais alegações, a Secretaria de Controle Externo no Rio Grande do Norte concluiu que elas não foram suficientes para sanar as irregularidades apontadas nos autos, alusivas à não comprovação de documentos afetos à apresentação das bandas artísticas previstas no plano de trabalho e à não apresentação do contrato de exclusividade celebrado entre as empresas subcontratadas pelo convenente e esses artistas.
5.	Em vista disso, propôs a irregularidade das contas, com condenação em débito e aplicação de multa.
6.	No mérito, acolho o encaminhamento proposto pela unidade técnica, o qual foi endossado pelo douto Parquet, cujos fundamentos incorporo às minhas razões de decidir, sem prejuízo das considerações a seguir.
7.	De início, cabe destacar que já foram julgadas irregulares por este Tribunal outras tomadas de contas similares instauradas pelo Ministério do Turismo contra o Instituto Paideia de Expressão e Comunicação e o Sr. Paulo Roberto Cordenonsi, em razão da impugnação de despesas realizadas em gestão de convênios. Cito os Acórdão 12116/2018-TCU-Segunda Câmara, que negou provimento ao recurso interposto em face do 8.322/2017-TCU-2ª Câmara, e o 8.261/2018 - TCU - 2ª Câmara.
8.	A primeira irregularidade tratada nestes autos refere-se à conclusão do MTur (Parecer Técnico 79/2017/GSNPTur/SNPTur) de que o objeto do convênio foi executado com recursos aportados por entes diversos, que não o Instituto Paideia. Em suas alegações de defesa, apesar de mencionarem possível equívoco da imprensa cometido em uma matéria que por eles mesmos foi apresentada, deixaram de relacionar qualquer informação robusta que pudesse comprovar a utilização de recursos públicos recebidos na celebração da 16ª Exposição Agropecuária de São Sebastião (DF) , razão pela qual não devem ser acolhidas.
9.	Melhor sorte também não merece a argumentação de que os shows dos artistas e bandas Roniel & Rafael, Terminal Zero, e Zezito e Zé Paulo ocorreram regularmente e com o costumeiro sucesso entre o público local, sendo que os próprios responsáveis informam que, apesar do esforço, não obtiveram os documentos comprobatórios das despesas.
10. 	Por fim, no tocante à não apresentação dos contratos de exclusividade de representação dos artistas objeto do ajuste, não houve apresentação de defesa.
11.	Em suma, restou pendente a demonstração da realização dos shows e do efetivo pagamento aos artistas, por intermédio dos documentos exigidos nas normas vigentes à época. Assim, não há comprovação do nexo causal entre os recursos recebidos e os pagamentos efetuados, o que afronta o disposto nos arts. 63 da Lei nº 4.320/1964, 93 do Decreto-Lei nº 200/1967 e 30 da Instrução Normativa STN nº 1/1997.
12.	Desse modo, considerando que, ante os elementos inseridos nos autos, não é possível reconhecer a boa-fé na conduta dos responsáveis, cabe desde já julgar irregulares as presentes contas, com amparo nos fundamentos jurídicos consignados na proposta da unidade técnica, com a aplicação da multa prevista no art. 57 da Lei 8.443, de 1992.
	Pelas razões expostas, VOTO no sentido de que seja adotado o acórdão que ora submeto à apreciação deste colegiado.
TCU, Sala das Sessões Ministro Luciano Brandão Alves de Souza, em 26 de março de 2019.
Ministro JOÃO AUGUSTO RIBEIRO NARDES 
Relator